【裁判字號】    97,訴,848
【裁判日期】    970627
【裁判案由】    毒品危害防制條例
【裁判全文】
臺灣基隆地方法院刑事判決               97年度訴字第848號
公  訴  人  臺灣基隆地方法院檢察署檢察官
被      告  乙○○
上列被告因違反毒品危害防制條例案件，經檢察官提起公訴（97
年度毒偵字第1150、1319號），被告並為有罪陳述，本院合議庭
乃裁定由受命法官獨任以簡式審判程序進行審理，並判決如下：
    主  文
乙○○施用第一級毒品，累犯，處有期徒刑柒月；又施用第二級
毒品，累犯，處有期徒刑月；又施用第一級毒品，累犯，處有
期徒刑柒月。應執行有期徒刑壹年貳月。
    事  實
一、前案紀錄：
  (一)乙○○前分別因(甲)初犯施用毒品案件，經觀察、勒戒後，認
    無繼續施用毒品之傾向，於民國89年1 月25日經釋放出所，
    並由臺灣基隆地方法院檢察署檢察官於89年1 月17日，以89
    年度毒偵緝字第5 號為不起訴處分確定；(乙)二犯施用毒品案
    件，經觀察、勒戒後，仍認無繼續施用毒品之傾向，於90年
    6 月5 日經釋放出所，並由臺灣基隆地方法院檢察署檢察官
    於90年5 月31日，以90年度毒偵緝字第78號為不起訴處分確
    定。
  (二)其後，又於前揭(一)(乙)所述之觀察、勒戒執行完畢經釋放出所
    以後之五年以內，再犯施用毒品案件（三犯施用毒品案件；
    施用毒品時間：自91年9 月16日起，至92年3 月17日止），
    經法院裁定強制戒治（俟92年8 月11日始因停止戒治並付保
    護管束而經釋放出所；惟其管束期間猶未屆滿，旋因毒品危
    害防制條例於93年1 月9 日修正施行，致未續予執行保護管
    束而未完成其毒癮戒斷療程），並由臺灣基隆地方法院檢察
    署檢察官提起公訴，經本院於92年4 月3 日，以91年度訴字
    第687 號判決有期徒刑六月確定，93年3 月3 日發監執行、
    93年8 月9 日執行完畢（構成累犯）。
  (三)繼而復分別因(丙)四犯施用毒品案件，由臺灣基隆地方法院檢
    察署檢察官提起公訴，經臺灣高等法院於94年11月10日，以
    94年度上訴字第2531號判決有期徒刑一年二月確定；(丁)五犯
    施用毒品案件，由臺灣基隆地方法院檢察署檢察官提起公訴
    ，經臺灣基隆地方法院於95年4 月14日，以95年度訴字第22
    1 號判決有期徒刑十月確定。所犯(丙)(丁)二案，則經合併計算
    執行期間，95年3 月6 日發監執行、96年7 月20日假釋出監
    ；其間，適逢中華民國九十六年罪犯減刑條例於96年7 月16
    日公布施行，所犯(丁)案遂依中華民國九十六年罪犯減刑條例
    第二條第二項前段規定「視為」減刑，再由檢察官指揮執行
    而已於96年9 月4 日赦免餘刑，致毋庸續予執行所餘之保護
    管束處分（構成累犯）。
  (四)嗣再分別因(戊)六犯施用毒品案件（施用毒品時間：96年11月
    12日），由臺灣基隆地方法院檢察署檢察官提起公訴，經本
    院於97年5 月13日，以97年度訴字第496 號判決有期徒刑七
    月確定而未發監；(己)七犯施用毒品案件（施用毒品時間：97
    年2 月12日），由臺灣基隆地方法院檢察署檢察官提起公訴
    ，經本院於97年6 月16日，以97年度訴字第587 號判決有期
    徒刑七月確定而未發監（以上，均不構成累犯）。
二、本案事實：
    乙○○猶不思戒除毒癮，復基於施用第一級毒品海洛因、第
    二級毒品甲基安非他命之個別犯意，分別於下列時、地，藉
    由下述方式，分別施用第一級毒品海洛因及第二級毒品甲基
    安非他命，乃為警依法查獲各如下述：
  (一)於97年2 月22日上午10時，在基隆市○○區○○路14巷22之
    7 號住處，將稀釋後之海洛因置入注射針筒再持以施打血管
    ，藉以施用第一級毒品海洛因1 次。其後，復另行萌生施用
    第二級毒品甲基安非他命之犯意，於97年2 月22日下午1 時
    ，在上址，將甲基安非他命置入組裝玻璃球吸食器燒烤使生
    霧化白煙再以口鼻吸食，藉以施用第二級毒品甲基安非他命
    1 次。乃為警於97年2 月22日晚間9 時，在基隆市仁愛區○
    ○○路113 巷巷口盤檢查獲，經採其尿液送驗，結果呈嗎啡
    （海洛因代謝後尿液檢出成份）、甲基安非他命陽性反應。
  (二)於97年4 月10日上午10時，在基隆市○○區○○路14巷22之
    7 號住處，將稀釋後之海洛因置入注射針筒再持以施打血管
    ，藉以施用第一級毒品海洛因1 次。乃為警於97年4 月10日
    下午4 時21分通知到場採尿送驗，結果則呈嗎啡陽性反應。
三、案經基隆市警察局第一分局、第四分局移送臺灣基隆地方法
    院檢察署檢察官偵查起訴。
    理  由
壹、程序事項
    本案被告乙○○所犯者非為死刑、無期徒刑、最輕本刑為三
    年以上有期徒刑之罪或高等法院管轄之第一審案件，其於準
    備程序進行中，先就被訴事實為有罪之陳述，經告知其簡式
    審判程序之旨，並聽取公訴人、被告之意見後，本院業已依
    刑事訴訟法第二百七十三條之一第一項規定，裁定由受命法
    官獨任以簡式審判程序進行本案之審理。
貳、實體事項
一、前揭事實業據被告乙○○於本院審理時坦承在卷。且被告如
    本判決事實欄二(一)所載為警查獲所採集之尿液檢體，經送請
    臺灣檢驗科技股份有限公司以氣相層析質譜儀法為確認檢驗
    之結果，固併呈嗎啡（海洛因代謝後尿液檢出成份）、甲基
    安非他命陽性反應；惟被告如本判決事實欄二(二)所載為警查
    獲而採集之尿液檢體，經送請臺灣檢驗科技股份有限公司以
    氣相層析質譜儀法為確認檢驗之結果，則僅呈嗎啡陽性反應
    。此亦分別有臺灣檢驗科技股份有限公司97年3 月31日CH/2
    008/30424 號、97年4 月28日CH/2008/40384 號濫用藥物檢
    驗報告各1 份，暨足與上開檢驗報告相對應之尿液檢體對照
    表各1 件在卷可憑；參之以酵素免疫分析或薄層定性分析等
    方式為初步篩檢者，檢驗結果雖有相當程度偽陽性之可能，
    然以氣（液）相層析、質譜分析之儀器為交叉確認者，檢驗
    結果出現偽陽性之機率則極低，因而具有公信力，核足為對
    涉嫌人不利之認定；尤以「毒品施用後於尿液、血液中可檢
    出之最大時限，與施用劑量、施用頻率、施用方式、施用者
    飲水量之多寡、個人體質、代謝情況、檢體收集時間點及所
    用檢測方法之靈敏度等因素有關，因個案而異。依據Clarke
    's Isolation Identification of Drugs第二版記載，血液
    中藥物之半衰期（濃度減半所需時間）分別為古柯鹼0.7-1.
    5 小時、海洛因3 分鐘（其代謝物為嗎啡2-3 小時）、嗎啡
    2-3 小時、大麻20-36 小時、安非他命12小時（當尿液偏酸
    性時，為4-8 小時）、甲基安非他命9 小時、Ketamine2-4
    小時，而MDMA約8.49小時。一般於尿液中可檢出之最大時限
    ，古柯鹼為施用後1-4 天、海洛因2-4 天、嗎啡2-4 天、大
    麻1-10天、安非他命1-4 天、甲基安非他命1-5 天、MDMA1-
    4 天、MDA 1-4 天、Ketamine2-4 天。」此復曾經行政院衛
    生署藥物食品檢驗局以92年7 月23日管檢字第0920005609號
    函釋在案。勾稽以觀，足見被告於本院審理時之任意性自白
    ，與事實相符，堪可採信。再者，被告查有如本判決事實欄
    一所載施用毒品之前案紀錄。觀諸卷附臺灣高等法院被告前
    案紀錄表、不起訴處分書、刑事判決內容即明。從而，本案
    事證明確，被告於初犯施用毒品案件之五年以內，再犯施用
    毒品之犯行，堪可認定，應依法論科。
二、論罪科刑：
  (一)查海洛因、安非他命類分別係毒品危害防制條例所列管之第
    一級、第二級毒品，此為該條例第二條第二項第一款、第二
    款所明定。按犯毒品危害防制條例第十條之罪（施用毒品罪
    ）者，檢察官應聲請法院裁定，令被告入勒戒處所觀察、勒
    戒，經勒戒處所陳報，認受觀察、勒戒人無繼續施用毒品傾
    向者，應即釋放，並為不起訴之處分；認有繼續施用毒品傾
    向者，即應聲請法院裁定令入戒治處所強制戒治，俟強制戒
    治期滿釋放，再為不起訴之處分。惟依上揭規定觀察勒戒或
    強制戒治執行完畢釋放後，五年內再犯毒品危害防制條例第
    十條之罪（施用毒品罪）者，檢察官即應依法追訴，毒品危
    害防制條例第二十條第一項、第二項、第二十三條第二項分
    別定有明文。
  (二)核被告於初犯施用毒品案件以後之五年以內，再犯施用第一
    級毒品海洛因之行為（施用時間：97年2 月22日、97年4 月
    10日），及其再犯施用第二級毒品甲基安非他命之行為（施
    用時間：97年2 月22日），各係犯毒品危害防制條例第十條
    第一項之施用第一級毒品罪及同條第二項之施用第二級毒品
    罪。被告施用毒品前後持有第一級毒品海洛因、第二級毒品
    安非他命類（安非他命、甲基安非他命）之低度行為，各應
    為其施用第一級、第二級毒品之高度行為所吸收，均不另論
    罪。
  (三)查起訴書雖誤繕被告施用毒品之時間、地點，然此業據蒞庭
    檢察官於未變動其社會基本事實同一性之前提下，當庭更正
    如本判決事實欄之所載，此有本院審判筆錄在卷可稽；核此
    更正範圍，亦無礙於原起訴所特定之事實。本於檢察一體之
    原則，本院當以蒞庭檢察官所到庭更正者，為起訴所指之犯
    罪時、地。
  (四)被告所犯上開三罪，犯意各別，行為互殊，應予分論併罰。
  (五)被告查有如本判決事實欄一(二)(三)所載之犯罪科刑及刑之執行
    情形，此有臺灣高等法院被告前案紀錄表在卷可考。乃於前
    案有期徒刑執行完畢（即如本判決事實欄一(二)之所載）或受
    一部之執行而赦免（即如本判決事實欄一(三)之所載）後，五
    年以內，故意再犯本起最重本刑有期徒刑以上之罪，為累犯
    ，應依刑法第四十七條第一項規定，就其所犯各罪分別加重
    其刑。
  (六)本院審酌被告犯罪之動機、吸食頻率、曾有施用毒品之前科
    仍不知戒除，惟慮及其犯後坦承犯行、所犯乃戕害自己身心
    健康，尚未危及他人等一切情狀，分別量處如主文所示之刑
    ，併定其應執行之刑。末以，犯罪在96年4 月24日以前，且
    所犯復非「中華民國九十六年罪犯減刑條例第三條第一項所
    列各罪且經宣告死刑、無期徒刑或逾有期徒刑一年六月之刑
    」者，方得適用中華民國九十六年罪犯減刑條例第二條第一
    項第三款減其刑期或金額二分之一。茲就本案而論，被告實
    行犯罪之時間，既係97年2 月22日、97年4 月10日，詳如前
    述，則其當與旨揭減刑要件不符，而無從邀此減刑之寬典。
    從而，本案尚不在應適用中華民國九十六年罪犯減刑條例第
    二條第一項第三款規定予以減刑之列，併此指明。
據上論斷，應依刑事訴訟法第二百七十三條之一第一項、第二百
九十九條第一項前段，毒品危害防制條例第二十三條第二項、第
十條第一項、第二項，刑法第十一條前段、第四十七條第一項、
第五十一條第五款，判決如主文。
本案經檢察官甲○○到庭執行職務。
中    華    民    國    97    年    6     月    27    日
                  刑事第四庭法  官  王慧惠
以上正本證明與原本無異。
如不服本判決應於收受本判決後10日內向本院提出上訴書狀，其
未敘述上訴理由者，並得於提起上訴後10日內向本院補提理由書
狀（均須按他造當事人之人數附繕本）「切勿逕送上級法院」。
中    華    民    國    97    年    6     月    27    日
                            書記官  王一芳
附錄論罪法條：
毒品危害防制條例第10條第1項、第2項
施用第一級毒品者，處 6 月以上 5 年以下有期徒刑。
施用第二級毒品者，處 3 年以下有期徒刑。


司法院資訊處製作；財團法人民間司法改革基金會備份。
